臺灣高等法院臺南分院刑事判決
110年度上易字第319號
上  訴  人  臺灣嘉義地方檢察署檢察官
被      告  黃致宏


上列上訴人因被告違反毒品危害防制條例案件，不服臺灣嘉義地
方法院110年度易字第168號中華民國110年4月12日第一審判決（
聲請簡易判決處刑案號：臺灣嘉義地方檢察署110年度撤緩毒偵
字第13號），提起上訴，本院判決如下：
    主  文
上訴駁回。
    理  由
一、聲請簡易判決處刑意旨略以：被告甲○○基於施用第二級毒品
    之犯意，於民國108年9月29日14時許，在嘉義縣○○鄉○○村00
    鄰○○○000號住處，以將第二級毒品甲基安非他命置入玻璃球
    內，點火燒烤以吸食其煙霧之方式，施用甲基安非他命1次
    ，因認被告涉犯毒品危害防制條例第10條第2項之施用第二
    級毒品罪嫌等語。
二、按起訴之程序違背規定者，應諭知不受理之判決，並得不經
    言詞辯論為之，刑事訴訟法第303條第1款、第307條分別定
    有明文。此所稱之起訴之程序違背規定，係指檢察官提起公
    訴之訴訟行為於程序上有違法律之規定而言。又檢察官未將
    被告先送勒戒處所觀察、勒戒，而逕行起訴，其起訴之程序
    違背規定，自應諭知不受理之判決（最高法院88年度台非字
    第146號判決意旨參照）。
三、復按毒品危害防制條例第20條第3項、第23條第2項於109年1
    月15日修正公布，且新增第35條之1規定，並均於109年7月1
    5日施行。修正後之毒品危害防制條例第20條第3項規定，犯
    第10條之罪於觀察、勒戒或強制戒治執行完畢釋放後，3年
    後再犯者，不論其行為係在新法施行生效前或施行生效後所
    為（同條例第35條之1第1、2款參照），均應適用同條第1、
    2項（即應先觀察、勒戒或強制戒治）之規定，其修法理由
    謂：施用毒品者具「病患性犯人」之特質，並參諸世界各國
    之醫療經驗及醫學界之共識，咸認施用毒品成癮者，其心癮
    甚難戒除，如觀察勒戒或強制戒治執行完畢釋放後，3年後
    始再有施用第一級、第二級毒品之行為者，足見其有戒除毒
    癮之可能，宜再採以觀察、勒戒方式戒除其身癮及以強制戒
    治方式戒除其心癮之措施，為能放寬觀察、勒戒或強制戒治
    制度之適用時機，以協助施用者戒除毒癮，爰修正第3項。
    同條例第23條第2項亦配合修正為「觀察、勒戒或強制戒治
    執行完畢釋放後，3年內再犯第10條之罪者，檢察官或少年
    法院（地方法院少年法庭）應依法追訴或裁定交付審理。」
    可知本次修法對於施用毒品者施以觀察勒戒、強制戒治，或
    依法追訴（或裁定交付審理）之適用範圍，係確立初犯為具
    「病患性犯人」之特質應先經一完整之醫療處置，3年內再
    犯者應依法追訴（或裁定交付審理），3年後再犯則裁定觀
    察勒戒，殆無疑義。但對於3犯以上距最近1次觀察勒戒或強
    制戒治執行完畢釋放後，逾3年者，究應適用同條例第20條
    第3項或第23條第2項處理，本次修法未明確規定，惟基於罪
    刑法定之明確性原則、法文之文義解釋，參諸觀察勒戒等治
    療處置，乃結合醫師、觀護人、社工心理諮商等不同領域之
    專業人員參與之保安處分措施，目的除在戒除施用毒品者身
    癮、心癮之措施外，並企圖重新塑造生活紀律，改變其病態
    行為，與刑罰之執行並不相同，無法以刑罰補充或替代上開
    醫療處置之特性。從而，3犯以上如距最近1次觀察、勒戒或
    強制戒治執行完畢釋放後，已逾3年者，其間縱經判刑、執
    行，究與觀察勒戒或強制戒治已經完整之治療療程不同，無
    法補充或替代上開之醫療處置，均應再予觀察勒戒之機會，
    方為適法（最高法院109年度台上字第3098號、第3240號、
    第4105號等判決意旨、最高法院109年8月11日刑事庭會議決
    議意旨參照）。再按基於憲法應保障人民之生存權，及根據
    每個國民生存照顧需要提供基本給付之理念，為協助施用毒
    品者戒除毒癮復歸社會，對於經監獄監禁處遇後仍再犯之施
    用毒品者，更應恢復以機構內、外之治療協助其戒除毒癮。
    此即本次修正毒品條例第20條第3項關於施用毒品者所謂「3
    年後再犯」係何所指之立法真諦。除檢察官優先適用第24條
    命附條件緩起訴處分處遇（不論幾犯，亦無年限）外，對於
    施用毒品初犯者，即應適用第20條第1項、第2項為機構內之
    觀察、勒戒或強制戒治；若於上開機構內處遇執行完畢釋放
    後，於「3年內再犯」者，依第23條第2項規定，應依法追訴
    ；倘於「3年後再犯」自應再回歸到傳統醫療體系機構內重
    為觀察、勒戒或強制戒治之治療。是對於戒除毒癮不易者，
    唯有以機構內、外處遇及刑事制裁等方式交替運用，以期能
    控制或改善其至完全戒除毒癮。對於毒品條例第20條第3項
    及第23條第2項所謂「3年後（內）再犯」，應跳脫以往窠臼
    ，以「3年」為期，建立「定期治療」之模式。其規定中所
    謂「3年後再犯」，只要本次再犯（不論修正施行前、後）
    距最近1次觀察、勒戒或強制戒治執行完畢釋放，已逾3年者
    ，即該當之，不因其間有無犯第10條之罪經起訴、判刑或執
    行而受影響（最高法院刑事大法庭109年11月18日宣示之109
    年度台上大字第3826號裁定意旨可資參照）。
四、又本於權力分立原則，法院對檢察官職權行使，應予以尊重
    ，雖非謂不得為適度之司法審查，惟對於施用毒品者本次所
    犯如距最近1次觀察、勒戒或強制戒治執行完畢釋放後，已
    逾3年者，檢察官既得本於立法者所賦與之職權裁量是否聲
    請法院裁定觀察、勒戒或為命附條件（現行法僅能附命完成
    戒癮治療）緩起訴處分之多元化處遇，即聲請法院裁定機構
    內之觀察、勒戒並非檢察官所得採取之唯一途徑，法院自不
    能僭越檢察官之職權，逕對施用毒品者裁定應予觀察、勒戒
    或強制戒治。雖修正後之毒品條例第35條之1第2款規定：「
    審判中之案件，由法院或少年法院（地方法院少年法庭）依
    修正後規定處理；依修正後規定應為不起訴處分或不付審理
    之裁定者，法院或少年法院（地方法院少年法庭）應為免刑
    之判決或不付審理之裁定。」另該條款之立法說明亦謂：「
    若該等案件於修正施行前已繫屬於法院或少年法院（地方法
    院少年法庭）者，『為求程序之經濟，法院或少年法院（地
    方法院少年法庭）應依修正施行後之規定處理，即應依職權
    為觀察、勒戒或強制戒治之裁定』」等語，似欲透過立法說
    明由法院依職權裁定觀察、勒戒或強制戒治，以替代第20條
    第1項、第2項所定應由檢察官提出觀察、勒戒或強制戒治之
    聲請，惟該立法理由說明，雖得為解釋上開法律條文之參考
    ，究非法律條文本文，法院於裁判時，首應依憑現行有效之
    法律，參酌法律規定之文義、目的、整體法律規範之體系為
    綜合判斷，尚非單憑立法理由說明為據，是若檢察官之「起
    訴之程序違背規定」，法院當不能「為求程序之經濟」便宜
    行事，而應嚴守程序上之正義，尊重檢察官之裁量權，並保
    障施用毒品者能獲得妥適並完善治療或其他有利戒毒途徑處
    遇之機會。
五、再被告曾經檢察官依毒品危害防制條例第24條第1項所定「
    附命完成戒癮治療之緩起訴處分」（下稱「附命緩起訴」）
    之規定，命其完成戒癮治療（詳後述），因毒品危害防制條
    例對於犯該條例第10條第1項、第2項之施用第一級或第二級
    毒品罪者，進入司法程序之戒癮治療方式，係採取第20條第
    1項、第2項規定「觀察、勒戒或強制戒治」及第24條第1項
    所定「附命緩起訴」雙軌制，其目的同在給予施用毒品者戒
    毒自新機會。是以，被告既同意參加「戒癮治療」，並由檢
    察官採行「附命緩起訴」方式，且完成「附命緩起訴」所採
    用之戒癮治療完畢，自毋庸復行採取「觀察、勒戒或強制戒
    治」方式，重啟戒除毒癮以代替刑罰之處遇程序。申言之，
    被告既完成「附命緩起訴」之戒癮治療，事實上已接受等同
    「觀察、勒戒或強制戒治」執行完畢釋放之處遇，如於該條
    例第23條第2項所定期間內，再犯施用第一級或第二級毒品
    罪，顯現其再犯率甚高，原規劃之「附命緩起訴」完成戒癮
    治療制度功能無法發揮成效，已無再次接受「觀察、勒戒或
    強制戒治」處遇之必要。亦即，倘被告經「附命緩起訴」，
    且完成戒癮治療後，因其事實上已接受等同「觀察、勒戒或
    強制戒治」執行完畢釋放之處遇，如於上開期間內再犯施用
    第一級或第二級毒品罪，顯見其再犯率甚高，檢察官自應依
    該條例第23條第2項規定之相同法理，逕行追訴（提起公訴
    或聲請簡易判決處刑），而無再依該條例第20條第1項重行
    聲請觀察、勒戒或強制戒治之必要。又被告施用第一級或第
    二級毒品罪，經裁定觀察、勒戒或強制戒治程序者，係以「
    觀察、勒戒或強制戒治」執行完畢釋放後，起算上開再犯之
    期間，則被告如係經「附命緩起訴」，依同一法理，應以經
    「附命緩起訴」並完成戒癮治療後，而非以「附命緩起訴」
    確定之日，起算該再犯之期間（最高法院109年度台非字第7
    6號、109年度台非字第77號判決意旨參照）。
六、經查：
　㈠被告甲○○本件施用第二級毒品犯行，經原審認定其於108年9
    月29日14時許，在嘉義縣○○鄉○○村00鄰○○○000號住處，以將
    第二級毒品甲基安非他命置入玻璃球內，點火燒烤以吸食其
    煙霧之方式，施用甲基安非他命1次等情，業據被告坦承不
    諱，並有詮昕科技股份有限公司濫用藥物尿液檢驗報告、勘
    察採證同意書及代號與真實姓名對照表各1紙在卷可稽。堪
    認被告係犯毒品危害防制條例第10條第2項之施用第二級毒
    品罪無訛。
　㈡被告前於109年間，因施用毒品，經檢察官為附戒癮治療之緩
    起訴處分（臺灣嘉義地方檢察署109年度毒偵字第33號，109
    年3月17日確定，緩起訴期間2年，自109年3月17日起至111
    年3月16日止），然被告於緩起訴期間內未完成戒癮治療，
    且有違背預防再犯所為之必要命令，經臺灣嘉義地方檢察署
    檢察官於110年1月6日以110年度撤緩字第2號撤銷上開緩起
    訴處分，並向原審法院聲請簡易判決處刑等情，有臺灣高等
    法院被告前案紀錄表在卷可考（見本院卷第25至26頁）。
　㈢依上揭最高法院109年度台非字第76號、109年度台非字第77
    號判決意旨，被告施用第一級或第二級毒品罪，經裁定觀察
    、勒戒或強制戒治程序者，係以「觀察、勒戒或強制戒治」
    執行完畢釋放後，起算上開再犯之期間，則被告如係經「附
    命緩起訴」，依同一法理，應以經「附命緩起訴」並完成戒
    癮治療後，而非以「附命緩起訴」確定之日，起算該再犯之
    期間。查被告既於上開「附命緩起訴」戒癮治療之期間內，
    因未完成戒癮治療，且有違背預防再犯所為之必要命令，而
    遭檢察官撤銷緩起訴處分之情，已如上述，足認其並未完成
    該次之戒癮治療，故不能以上開「附命緩起訴」確定之日，
    起算再犯之期間，依被告上開施用毒品之處遇紀錄，其係初
    犯未經機構內之觀勒戒治處遇，且亦未完成機構外戒癮治療
    處遇，被告既未經機構內處遇，因修正後毒品危害防制條例
    第23條第2項係以「觀察、勒戒或強制戒治執行完畢釋放後
    ，3年內再犯」為追訴條件，而行為人前既未曾接受觀勒戒
    治處遇，自無從適用該規定予以追訴處罰，仍應適用修正後
    毒品危害防制條例第20條第1項規定辦理（109年度台上大字
    第3536號刑事撤銷提案裁定要旨參照）。仍應由檢察官依修
    正後之該條例第20條第3項、現行第24條等規定，基於一次
    性之整體規劃而重啟處遇程序，視被告個案情形，是否適合
    「觀察、勒戒或強制戒治」或給予「附命完成戒癮治療緩起
    訴處分」之機會，使被告能再獲得治療之機會，俾落實此次
    寬厚刑事政策之變革。從而，檢察官就本件被告施用毒品案
    ，依修正前毒品危害防制條例規定聲請簡易判決處刑，然依
    新修正之毒品危害防制條例規定，已不得追訴，是檢察官聲
    請簡易判決處刑，已因法律修正之情事變更，致欠缺訴追條
    件，其聲請簡易判決處刑程序已違背規定，原審適用新法諭
    知不受理之判決，核無違誤。
七、檢察官上訴意旨略以：⑴原判決援用毒品危害防制條例第24
    條於109年1月15日修正公布之立法理由，認為緩起訴處分撤
    銷後，仍應有現行條文第20條觀察、勒戒及強制戒治制度之
    適用，然立法者修正毒品危害防制條例第24條，既規定須由
    行政院另行公告施行時間，自屬立法權之行使範疇，行政院
    因此得依其專業，審酌相關人員、制度及配套措施是否完善
    等，擇期公布施行日期，此屬權力分立之正常運作結果，司
    法權自不得擅自僭越，架空立法者賦予行政院之權利，在行
    政院尚未公告施行前，任意透過解釋方式，逕行適用尚未經
    公告施行之法律，否則實屬對憲法權力分立架構之破壞。查
    毒品危害防制條例第24條經修正公布後，既尚未經行政院公
    告施行，自非法院得援引適用之法律，原判決卻反以該條文
    之立法理由，推出不應援用現行有效之毒品危害防制條例第
    24條第2項之結論，顯有判決違背法令之違誤。⑵原判決另援
    引最高法院109年度台非字第76號、第77號判決作為參照，
    然細觀最高法院判決内容，是針對施用毒品案件（下稱甲案
    ），經檢察官諭知附命戒癮治療之緩起訴處分後，被告「另
    涉」施用毒品案件（下稱乙案），上開最高法院判決認為此
    「乙案」計算「有無3年内再犯」情形時，應以「完成戒癮
    治療日」起算，而非以「附命完成戒癮治療之緩起訴處分確
    定之日」起算，換言之，上開最高法院判決並未論及原諭知
    緩起訴處分之「甲案」如遭撤銷，應如何處理之問題。原判
    決錯誤援引該最高法院判決，將用以處理「乙案（戒癮治療
    緩起訴後再犯另案）」之判斷標準，援用於「甲案（戒癮治
    療緩起訴該案）」，因此牴觸現行毒品危害防制條例第24條
    第2項之明文規定，其判決自屬違法。惟查：
　㈠檢察官所引最高法院依先前統一見解作成之決議（即最高法
    院104年度第2次刑事庭會議決議），在當時的時空背景，雖
    有其立論基礎。惟上開見解，已因（修正後）毒品危害防制
    條例第20條第3項所謂「3年後再犯」，依目前司法實務及最
    高法院最近所持見解，引起相關效應，致原先所採的肯定說
    見解，在目前的時空環境，不但在法理上有待斟酌，並造成
    對於雙軌所衍生的相關問題，解釋嚴苛不一，已如前述說明
    ，已不合時宜（最高法院110年度台非字第98號判決意旨參
    照）。
　㈡檢察官上訴意旨雖認毒品危害防制條例第24條第2項乃現行有
    效之規定，應優先適用該條項之規定依法起訴被告云云。惟
    基於下列理由，檢察官此一上訴主張，並不足採，茲敘明如
    下（參照最高法院110年度台非字第98號判決意旨）：
　⒈（修正前）毒品危害防制條例第24條規定的解釋：
  ⑴犯毒品危害防制條例第10條之罪者，檢察官應聲請法院裁定
    ，或少年法院（地方法院少年法庭）應先裁定，令被告或少
    年入勒戒處所觀察、勒戒，其期間不得逾2月；依第1項規定
    為觀察、勒戒或強制戒治執行完畢釋放後，5年後（修正後
    已改為3年後）再犯第10條之罪者，適用本條例前2項之規定
    ，毒品危害防制條例第20條第1項、（修正前）第3項分別定
    有明文。另（修正前）毒品危害防制條例第24條第1項明定
    ：「本法第20條第1項及第23條第2項之程序，於檢察官先依
    刑事訴訟法第253條之1第1項、第253條之2之規定，為附命
    完成戒癮治療之緩起訴處分時，或於少年法院（地方法院少
    年法庭）認以依少年事件處理法程序處理為適當時，不適用
    之。」亦即檢察官對施用毒品之被告得為「附命緩起訴」處
    分，排除觀察、勒戒及起訴（含聲請簡易判決處刑）規定之
    適用，而檢察官得為緩起訴處分之對象，包括初犯及5年後
    （〈修正後〉3年後）再犯、5年內（〈修正後〉3年內）再犯之
    施用毒品者。若上開「附命緩起訴」處分經撤銷時，自應回
    復為原緩起訴處分不存在之狀態，由檢察官依毒品危害防制
    條例第20條第1項或（修正前）第23條第2項規定，視其為初
    犯及5年後（〈修正後〉3年後）再犯、5年內（〈修正後〉3年內
    ）再犯施用毒品者，而決定應適用之程序。
  ⑵（修正前）毒品危害防制條例第24條第2項規定：「前項緩起
    訴處分（即『附命緩起訴』處分），經撤銷者，檢察官應『依
    法追訴』」，法條用語既非「依法起訴」，在字義上有不同
    解釋空間，自不限於依刑事訴訟法所為之追訴程序。
  ⒉未完成戒癮治療是否等同曾受觀察、勒戒之處遇：
    所謂「等同」係指將不同事物視為相同，或當做相同事物看
    待之意。
  ⑴（修正前）毒品危害防制條例第24條第2項所稱之緩起訴處分
    經撤銷，其撤銷原因非一，若非與戒癮治療實質有關之事項
    ，例如有毒品戒癮治療實施辦法及完成治療認定標準（下稱
    「戒癮治療完成認定標準」）第12條第3款之「對治療機構
    人員有強暴、脅迫、恐嚇等行為。」而被撤銷時，被告根本
    沒有機會接受檢驗其戒癮治療的實效，此時如直接對被告起
    訴（或聲請簡易判決處刑），顯然違背毒品危害防制條例第
    20條第1項之立法意旨，故應回復未為緩起訴處分之狀態，
    由檢察官續行偵查，視個案證據，為適當之處分，不得強解
    為應「依法起訴」。而施用毒品之被告於治療期程屆滿前未
    完成戒癮治療，遭撤銷緩起訴處分時，其原因若係被告於緩
    起訴期間，有「戒癮治療完成認定標準」第12條第1、2款所
    列情形（即於治療期間，無故未依指定時間接受藥物治療逾
    7日、於治療期間，無故未依指定時間接受心理治療或社會
    復健治療逾3次。）之一，視為未完成戒癮治療之情形，若
    符合初犯或前案觀察、勒戒或強制戒治執行完畢釋放後，5
    年後（〈修正後〉3年後）再犯施用毒品罪者，其戒癮治療既
    提前中斷而未完成，更應依毒品危害防制條例第20條第1項
    、第3項規定，接受完整療程之觀察、勒戒處分。此在被告
    係初犯，從未執行任何毒品觀察、勒戒之情形，更有其必要
    。何況戒癮治療之執行，係以社區醫療處遇替代監禁式治療
    ，使施用毒品者得繼續正常家庭及社會生活，並非集中於勒
    戒處所執行觀察、勒戒處分者所可比擬，不得率認未完成戒
    癮治療者，即無再受觀察、勒戒處分之實效。況檢察官依（
    修正前）毒品危害防制條例第24條第1項為「附命緩起訴」
    時，亦得依刑事訴訟法第253條之2第1項併命被告於一定期
    間遵守或履行其他事項（如支付公益金、為義務勞務、完成
    其他適當之處遇措施等），若施用毒品之被告係因未履行該
    項其他負擔而遭撤銷緩起訴處分，更不得認其戒癮治療難達
    預期治療效果，而應回歸刑事處罰程序。
  ⑵97年4月30日修正公布之毒品危害防制條例第24條第1項，已
    改採「觀察、勒戒或強制戒治」與「附命緩起訴」處分並行
    之雙軌模式，「附命緩起訴」處分並擴及毒品危害防制條例
    第23條第2項之情形，可見立法者有意在「附命緩起訴」處
    分程序，對施用第一、二級毒品者，採更寬容之態度。上述
    二程序之執行方式有別，其間仍有差異。前者依毒品危害防
    制條例第20條第1項、第2項規定，視其執行成效，由觀察、
    勒戒，進而強制戒治，循序為之。後者依（修正前）毒品危
    害防制條例第24條第1項規定，檢察官得為「附命緩起訴」
    處分。而依「戒癮治療完成認定標準」第3條、第7條、第11
    條規定，「戒癮治療」包括「藥物治療、心理治療、社會復
    健治療」、「戒癮治療之期程以連續1年為限」、檢察官為
    「附命緩起訴」處分，得指定被告應遵行事項。被告同意參
    加「附命緩起訴」處分，即應完成「戒癮治療」、檢察官指
    定之應遵行事項至緩起訴期間屆滿止。前者與後者對照以觀
    ，「附命緩起訴」處分雖得佐以採尿、對相關規定遵守等約
    制方式，使被告確實完成「戒癮治療」，但被告在「戒癮治
    療」完成前，難認得與觀察、勒戒「已執行完畢」之情形等
    同視之。故被告因「戒癮治療」未完成，其「附命緩起訴」
    處分被撤銷，自與觀察、勒戒執行完畢之情形有別，不能等
    同曾受觀察、勒戒之處遇。
  ⒊最高法院最近所持見解引起的相關效應：
    關於（修正後）毒品危害防制條例第20條第3項所謂「3年後
    再犯」，最高法院最近所持見解，已對現行「觀察、勒戒或
    強制戒治」及「附命緩起訴」處分之雙軌治療模式引起下列
    相關效應：
  ⑴最高法院最近所持見解認：（修正後）毒品危害防制條例第2
    0條第3項及第23條第2項，雖僅將原條文之再犯期間由「5年
    」改為「3年」，惟鑑於將施用毒品者監禁於監獄內，僅能
    短期間防止其接觸毒品，因慣用毒品產生之「心癮」根本無
    法根除，本次修正後對於施用毒品者之思維，自應與時俱進
    ，擺脫以往側重於「犯人」身分之處罰，著重其為「病患」
    之特質，並以「治療」疾病為出發點，重新評價前揭所謂「
    3年後再犯」之意義，對於毒品危害防制條例第20條第3項及
    第23條第2項所謂「3年後（內）再犯」，自應跳脫以往窠臼
    ，以「3年」為期，建立「定期治療」之模式。該規定所謂
    「3年後再犯」，只要本次再犯（不論修正施行前、後）距
    最近1次觀察、勒戒或強制戒治執行完畢釋放，已逾3年者，
    即該當之，不因其間有無犯第10條之罪經起訴、判刑或執行
    而受影響。換言之，被告是否因再犯施用毒品罪而經起訴、
    判刑或執行，均不影響法院再令觀察、勒戒之認定。則舉重
    以明輕，被告縱曾經檢察官為「附命緩起訴」處分，若未完
    成戒癮治療，依理亦不影響法院再令觀察、勒戒之認定。
  ⑵毒品危害防制條例於97年4月30日修法時新增第24條「附命緩
    起訴」處分制度，希望藉由機構外之完整醫療體系，提供毒
    癮戒治者合法妥適之治療，再以事後密集之監控措施防止施
    用毒品者再犯，而確立「附命緩起訴」處分及「觀察、勒戒
    或強制戒治」雙軌治療模式。如前述，立法者有意在「附命
    緩起訴」處分程序，對施用第一、二級毒品者，採更寬容之
    態度。此制度建立以來，就雙軌各自衍生之相關問題，最高
    法院所採的法律見解寬嚴約略一致。惟最高法院最近就其中
    一軌，即與「觀察、勒戒或強制戒治」有關之「3年後再犯
    」所持見解，既已跳脫既往窠臼，重新評價所謂「3年後再
    犯」之意義，而採對被告寬厚之解釋方法。與此同時，對於
    另一軌，即「附命緩起訴」處分，亦宜採相同態度，方不致
    對於適用「觀察、勒戒或強制戒治」之被告採寬厚之見解，
    然對於適用另一軌，即「附命緩起訴」處分之被告，採嚴苛
    之解釋，認被告即使未完成戒癮治療，事實上仍等同已接受
    「觀察、勒戒」之處遇，致本院對雙軌各自衍生之相關問題
    ，解釋嚴苛不一，厚此薄彼，使適用不同程序之被告，遭受
    不同的對待，當非所宜，且如此解釋亦與立法原意背道而馳
    。
  ⒋綜上，最高法院依先前統一見解作成之肯定說相關裁判，在
    當時的時空背景，雖有其立論基礎。惟上開見解，已因（修
    正後）毒品危害防制條例第20條第3項所謂「3年後再犯」，
    最高法院最近所持見解，引起相關效應，致原先所採的肯定
    說見解，在目前的時空環境，不但在法理上有待斟酌，並造
    成對於雙軌所衍生的相關問題，解釋嚴苛不一，已不合時宜
    。因此，原先認「附命緩起訴」處分之被告未能履行所定條
    件，經檢察官撤銷緩起訴處分，事實上已接受等同「觀察、
    勒戒」處遇，竟未能履行該條件，自應於撤銷緩起訴處分後
    ，依法起訴之見解，確有改採否定說的必要。
　㈢查本件被告之前並無施用第二級毒品之前案紀錄（見本院卷
    第25至26頁之臺灣高等法院被告前案紀錄表），即不得另提
    起刑事追訴，且原審已詳細敘明被告前開附命緩起訴既經撤
    銷，其戒癮治療未完成，尚難以等同曾受「觀察、勒戒或強
    制戒治」執行完畢視之，自無從適用毒品危害防制條例第23
    條第2項之規定予以追訴處罰，與上述最高法院所闡明相符
    之定見，核無不合。且基於尊重檢察官之裁量權，並保障施
    用毒品者能獲得妥適並完善治療或其他有利戒毒途徑處遇之
    機會，本於合憲性之解釋原則，自應由檢察官視個案情形為
    適當之裁量權行使，由檢察官重啟處遇程序，此經本院詳述
    理由如前，是本件原審逕為公訴不受理之判決，並無可議。
八、綜上所述，本件檢察官起訴程序違背規定，原審依法諭知不
    受理之判決，核無違誤；檢察官上訴意旨猶執前詞，指摘原
    判決不當，為無理由，應予駁回，並不經言詞辯論為之。
據上論斷，應依刑事訴訟法第368條、第372條，判決如主文。
本案經檢察官張建強聲請簡易判決處刑及提起上訴。
中　　華　　民　　國　　110 　年　　5 　　月　　24　　日
                  刑事第二庭    審判長法　官  陳顯榮 
                                      法　官  黃裕堯
                                      法　官  陳弘能
以上正本證明與原本無異。
不得上訴。
　　　　　　　　　　　　　　　　　　　書記官  許雅華
中　　華　　民　　國　　110 　年　　5 　　月　　24　　日